【裁判字號】    92,交訴,146
【裁判日期】    920829
【裁判案由】    公共危險等
【裁判全文】
臺灣臺南地方法院刑事判決                        九十二年度交訴字第一四六號
    公  訴  人  臺灣臺南地方法院檢察署檢察官
    被      告  乙○○
右列被告因公共危險等案件，經檢察官提起公訴（九十二年度偵字第七三五二號），
本院判決如左：
    主  文
乙○○因過失傷害人，處有期徒刑參月；又駕駛動力交通工具肇事，致人傷而逃逸，
處有期徒刑拾月。應執行有期徒刑壹年。
    事  實
一、乙○○未考領有合格之重型機車駕駛執照，竟於九二十年二月十二日上午，駕駛
    車牌號碼０ＷＺ—八一一號重型機車，沿台南市○○街○段三００巷，由東往西
    方向行駛，而於同日上午九時四十分許，途經設有閃光紅燈號誌（起訴書誤載為
    設有閃光黃燈號誌）設施之該巷與富農街一段之交岔路口時，理應注意汽車行駛
    至交岔路口，其行進應遵守燈光號誌之指示，且應注意閃光紅燈表示「停車再開
    」，車輛應減速接近，先停止於交岔路口前，讓幹道車優先通行後認為安全時，
    方得續行，又依當時天候晴朗、日間自然光線、路面乾燥無缺陷、道路上未有任
    何障礙物、視距復屬良好等情形以觀，客觀上亦無不能注意之情事，其竟疏於注
    意停車再開並讓幹道車先行，即貿然通過該交岔路口。適有甲○○駕駛車牌號碼
    ＶＨＦ—三四三號輕型機車，沿上開富農街一段，由南往北方向，同時行經該路
    口，亦疏未注意閃光黃燈表示「警告」，車輛應減速接近，注意安全，小心通過
    ，且未注意車前狀況，即貿然通過該路口。乙○○因有前述疏失，以致其所騎之
    機車在前開路口處與甲○○所騎之機車發生碰撞，並造成甲○○人、車倒地後受
    有第五腰椎壓迫性骨折之傷害。豈知乙○○駕車肇事並致甲○○受傷後，不僅未
    下車察看，且未採取任何救護措施或報警前來處理，隨即駕車逕自逃離現場。後
    經附近民眾記下乙○○所騎機車之車牌號碼並交由警方處理，始經警循線查悉上
    情。
二、案經甲○○訴由台南市警察局第一分局報請臺灣臺南地方法院檢察署檢察官偵查
    起訴。
    理  由
一、右述犯罪事實，業據被告乙○○於警詢時及偵審中坦白承認，核與告訴人甲○○
    於警詢時及偵審中所指訴之情節相符，且有道路交通事故現場圖、道路交通事故
    調查報告表（一）、（二）各一份及事故現場蒐證照片十二張附卷可參。又告訴
    人因本件車禍，而受有如事實欄所載之傷害，復有台南市立醫院九十二年二月二
    十一日診斷證明書一紙存卷足憑。
二、按汽車行駛至交岔路口，其行進、轉彎，應遵守燈光號誌之指示，道路交通安全
    規則第一百零二條第一項第一款規定甚明。又閃光紅燈表示「停車再開」，車輛
    應減速接近，先停止於交岔路口前，讓幹道車優先通行後認為安全時，方得續行
    ，道路交通標誌標線號誌設置規則第二百十一條第一項第二款亦定有明文。本件
    被告乙○○駕車行經設有閃光紅燈號誌設施之交岔路口時，理應注意前開道路交
    通安全規則及道路交通標誌標線號誌設置規則等規定，而本件車禍發生當時天候
    晴朗、日間自然光線、路面乾燥無缺陷、道路上未有任何障礙物、視距復屬良好
    等情，則有上述道路交通事故調查報告表載明可考，據此判斷，客觀上亦無不能
    注意之情事，其竟疏於注意停車再開，並讓幹道車先行，即貿然通過該交岔路口
    ，以致不慎與告訴人甲○○所騎之機車發生碰撞，並造成告訴人受傷之結果，故
    被告之右述駕駛行為，顯然具有過失。
三、況本件經送台灣省台南區行車事故鑑定委員會鑑定結果，亦持相同見解，有該委
    員會九十二年六月十六日南鑑字第九二０六０二號函及所附之鑑定意見書一份存
    卷可參，此結果更加證明被告乙○○駕車肇事致告訴人甲○○受傷之行為，確有
    過失無疑。至告訴人未減速慢行及疏未注意車前狀況之駕駛行為，亦係本件車禍
    發生之肇事次因，雖有前開鑑定意見書載明可證，然被告之上述過失，既與告訴
    人之過失，併合而為本件車禍之肇事原因，則告訴人之過失，或可供為對被告量
    刑時之斟酌，但被告之刑責，則不能因此相抵而獲得減免。此外，告訴人係因此
    次車禍，而受有如事實欄所載之傷害，故被告之過失駕車行為，與告訴人所受之
    傷害結果間，具有相當因果關係，復屬顯然。
四、末查，被告乙○○駕車肇事致告訴人甲○○受傷後，不僅未下車察看或留在現場
    與告訴人處理善後事宜，且未打電話叫救護車前來救護被害人，更未報警前來現
    場處理，即駕車逕自逃離現場，故被告尚有駕車肇事致人受傷而逃逸之行為，亦
    無疑問。從而，本件事證已甚明確，被告過失傷害及肇事逃逸之公共危險等犯行
    ，應均可認定。
五、核被告乙○○上開所為，係犯刑法第二百八十四條第一項前段之普通過失傷害罪
    及同法第一百八十五條之四之駕車肇事逃逸罪。又其未考領有合格之重型機車駕
    駛執照等情，亦據被告於本院審理中供認屬實，其於前述時、地，駕駛重型機車
    於道路上行駛，並因之肇事而使告訴人甲○○受傷，顯見其所犯過失傷害罪部分
    ，係屬汽車駕駛人，無駕駛執照駕車因而致人受傷，依法應負刑事責任者，故另
    需依照道路交通管理處罰條例第八十六條第一項之規定，加重其刑。又被告所犯
    上開二罪間，行為態樣不同，犯罪構成要件亦有差異，故應予分別論罪，併合處
    罰。本院審酌被告犯罪之動機、目的、手段，其生活狀況、智識程度，與本件犯
    罪所生之危險、損害，以及被告犯罪後雖已坦白承認所為，然其駕車行經交岔路
    口，疏未注意支線道車應讓幹線道車先行之駕駛行為，係本件車禍發生之肇事主
    因，其過失程度經核尚屬重大，又告訴人因本件車禍而受有如事實欄所載之傷勢
    ，經查亦非輕微，而被告駕車肇事並致告訴人受傷後，竟不顧告訴人業已受傷之
    事實，而仍逕行駕車逃離現場，足見其惡性非屬輕微，另被告肇事後至今仍未與
    告訴人就過失傷害部分之民事損害賠償事宜達成和解，其犯罪後態度尚非良好等
    一切情狀，分別量處如主文所示之刑，並定其應執行之刑。
六、至被告乙○○前於八十七年間，雖曾因強盜等案件，經本院以八十七年度訴字第
    一三四六號刑事判決，判處有期徒刑三年八月確定在案，於八十八年二月二十五
    日入監服刑後（指揮書執行完畢日期為九十一年十月二十四日），於九十年六月
    二十三日縮短刑期假釋出獄等情，雖有刑案資料查註紀錄表及臺灣高等法院被告
    全國前案紀錄表各一份在卷可按，然前開假釋嗣後業經撤銷並需執行殘刑，且尚
    未執行完畢等情，亦據上述刑案資料查註紀錄表及臺灣高等法院被告全國前案紀
    錄表載明可考，顯見被告上開案件之有期徒刑並未執行完畢，故就本案而言應無
    構成累犯之情形。從而，公訴意旨認被告本案所犯尚應論以累犯等語，經核容有
    誤解，附此敘明。
七、據上論斷，應依刑事訴訟法第二百九十九條第一項前段，刑法第一百八十五條之
    四、第二百八十四條第一項前段、第五十一條第五款，道路交通管理處罰條例第
    八十六條第一項，罰金罰鍰提高標準條例第一條前段，判決如主文。
中    華    民    國      九十二        年    八      月      二十九    日
                                  臺灣臺南地方法院交通法庭
                                      法  官    陳  志  成
右正本證明與原本無異。
如不服本判決，應於判決送達後十日內，向本院提出上訴狀。
              書記官    黃  瓊  蘭
中    華    民    國      九十二        年    八      月      二十九    日
附錄法條：
刑法第一百八十五條之四
駕駛動力交通工具肇事，致人死傷而逃逸者，處六月以上五年以下有期徒刑。
刑法第二百八十四條第一項（普通過失傷害罪）
因過失傷害人者，處六月以下有期徒刑、拘役或五百元以下罰金，致重傷者，處一年
以下有期徒刑、拘役或五百元以下罰金。


司法院資訊處製作；財團法人民間司法改革基金會備份。
